【裁判字號】    89,上易,371
【裁判日期】    890229
【裁判案由】    詐欺等
【裁判全文】
臺灣高等法院刑事判決                            八十九年度上易字第三七一號
    上  訴  人
    即  被  告  甲○○
    選任辯護人  李宜光
右上訴人因詐欺等案件，不服臺灣臺北地方法院八十八年度易字第一七二三號，中華
民國八十八年十二月二十八日第一審判決 (起訴案號：臺灣臺北地方法院檢察署八十
八年度偵緝字第四五一號)提起上訴，本院判決如左：
    主  文
上訴駁回。
    事實及理由
一、本案經本院審理結果，認第一審以上訴人即被告甲○○犯刑法第三百三十九條第
    一項之詐欺罪，累犯，判處有期徒刑四月，除原判決事實欄第五行所載「票貼」
    廣告，應更正為「支票借您」廣告；第十四行所載「款項四萬餘元」，應更正為
    「款項及利息四萬五千元」；「交付三萬五千元」應更正為「交付三萬三千元」
    外，其餘認事用法及量刑均無不當，應予維持，並引用第一審判決書記載之事實
    、證據及理由（如附件）。
二、被告上訴意旨：伊取得上開支票時，如知悉該支票為他人所遺失之贓物，焉會以
    新台幣（以下同）七千元代價購買該無法使用之支票？再徵諸一般經驗法則，該
    不詳男子取得系爭支票之原因甚夥，被告如何知悉該支票係他人所遺失？是被告
    對於系爭支票係他人所遺失一節並不知情。又被告與被害人王國安均經過查證，
    認為支票信用可靠，始分別取得及收受該支票，況被害人係被告之鄰居，被告於
    持票向被害人調現時，又在支票上背書，足認被告並無詐欺之犯意云云。
三、按對於贓物之認識，並不以行為人對於該物確信其係贓物為限，只須行為人對該
    物來源存疑，而懷疑其可能為贓物，或雖有預見，而不背其本意時，即認有贓物
    之認識。經查，系爭支票（除蓋有發票人印章外，餘均空白）確係朱素貞於八十
    六年二月間在高雄市三民區○○○路二十號十六樓之七遺失等情，有高雄市票據
    交換所函、遺失票據申報書、掛失止付票據提示人資料查報表、支票及退票理由
    單等件附卷（見偵查Ａ卷第五至七頁）可憑，該紙支票確屬贓物無訛。而被告於
    檢察官偵查中先供稱：該面額七萬八千元之支票係以七千元之價格向不詳之男子
    購得云云，嗣檢察官以該支票係他人遺失之支票相質時，被告即改稱：「對方有
    電話給我，後來我打去是空號，他有說叫我要拿七萬八千元給他，要軋票」云云
    （以上見偵查Ｂ卷第八頁反面），惟被告已坦承因一時「貪小便宜」，始向該不
    詳之人購買（見同上卷第十七頁反面），是果如被告所改稱：係以七千元購買，
    事後尚須繳交七萬八千元等語，則何來便宜可貪？況被告於原審又翻異前供，改
    稱係先行交付七千元，該男子說等票期到後可以打電話給他，再交付剩下之七萬
    一千元云云（見原審八十八年八月十日訊問筆錄、九月二十二日審理筆錄），所
    供前後不一，益難盡信。參以將支票借人使用者，固屬有之，惟面額七萬八千元
    之支票，果如被告所辯係先交付七千元，屆期後再交付餘額七萬一千元，衡以該
    交付票據之男子與被告素昧平生，被告復無任何之擔保，被借票者豈非毫無利益
    可圖等情以觀，應足認定被告於檢察官偵查中所供係以七千元購入支票一節較為
    可採。又該面額七萬八千元之支票既係贓物，被告復僅以七千元之低價向無親無
    故之不詳男子購得，則衡諸常情，應足使被告懷疑該支票係來源不明之贓物，況
    被告在檢察官偵查時，復不諱言係因「貪小便宜」始才購買，益見被告已有贓物
    之認識，被告所辯其無贓物之認識云云，為無足取。
四、次按行為人對於構成犯罪之事實，預見其發生，而其發生並不違背其本意者，以
    故意論，刑法第十三條第二項定有明文，本件被告對系爭支票既有贓物之認識，
    已見前述，則其對該支票屆期可能退票，應有所預見，是微論被告與被害人王國
    安對該支票帳戶是否曾進行查證，及被告有無在支票上背書，其持票抵付欠款並
    向被害人調現，並任令退票事實發生，且該支票屆期退票事實之實現並非其意料
    之外，即顯有故意，難認無詐欺之犯意，被告所辯：無詐欺犯意云云，顯係事後
    卸責之詞，不足採信。是被告否認犯罪，提起上訴，為無理由，應予駁回。
據上論結，應依刑事訴訟法第三百七十三條、第三百六十八條，判決如主文。
本案經檢察官洪威華到庭執行職務。
中    華    民    國    八十九    年      二        月      二十九      日
                              臺灣高等法院刑事第四庭
                                  審判長法  官  蔡  永  昌
                                        法  官  李  得  灶
                                        法  官  徐  昌  錦
右正本證明與原本無異。
如不服本判決應於收受送達後十日內向本院提出上訴書狀，其未敘述上訴之理由者並
得於提起上訴後十日內向本院補提理由書（均須按他造當事人之人數附繕本）。
                                        書記官  吳  金  來
中    華    民    國    八十九    年      三        月        四        日
附錄：本案論罪科刑法條全文
刑法第三百三十九條第一項
意圖為自己或第三人不法之所有，以詐術使人將本人或第三人之物交付者，處五年以
下有期徒刑、拘役或科或併科一千元以下罰金。
附件
臺灣臺北地方法院刑事判決                        八十八年度易字第一七二三號
    公  訴  人  臺灣臺北地方法院檢察署檢察官
    被      告  甲○○  男  二十六歲（民國○○○年○月○日生）
                        住台北市○○區○○街四十五巷十四弄七號四樓
                        居台北縣板橋市○○路○段二六五巷三六弄十五號二樓
                        身分證統一編號：Ａ0000000號
右列被告因贓物案件，經檢察官聲請以簡易判決處刑（八十八年度偵緝字第四五一號
），本院台北簡易庭審理後認不宜以簡易判決處刑（八十八年度北簡字第九四七號）
而移送本院刑事庭，本院認應依通常程序審理，判決如左：
    主      文
甲○○意圖為自己不法之所有，以詐術使人將本人之物交付，累犯，處有期徒刑肆月
。
    事      實
一、甲○○於民國（下同）八十一年間因犯竊盜罪，經本院於八十一年十二月二十九
    日判處有期徒刑十月確定；嗣於八十四年間又犯賭博罪，經本院於八十四年五月
    一日判處有期徒刑三月確定，接續執行於八十四年十月十七日假釋，八十五年三
    月四日縮刑期滿執行完畢。竟仍不知悔改，為持用支票調現，於八十六年二月上
    旬某日，循報紙刊登之「票貼」廣告，明知美國運通銀行高雄分行、票號ＣＫ0
    000000號、面額新台幣（下同）七萬八千元、發票人朱素貞、發票日八十
    六年四月五日（起訴書誤載為四月七日）之支票一張為來源不明之贓物（該除發
    票人印章外，餘均空白之支票係朱素貞於八十六年二月間在高雄市三民區○○○
    路二十號十六樓之七所遺失），竟以七千元之價格，在台北市○○○○路與虎林
    街口之某醫院門口，向刊登廣告之不詳年籍姓名成年男子購入。甲○○即意圖為
    自己不法之所有，於二、三日後（起訴書誤載為同年一月二十五日）在台北市○
    ○街朱崙公園內持上開屆期無法兌現之支票向不知情之友人王國安調現，致王國
    安陷於錯誤，誤認該支票屆期得提示付款而加以收受該支票，並扣除甲○○先前
    所積欠款項四萬餘元後，交付三萬五千元予甲○○，嗣王國安再將該支票背書轉
    交與不知情之吳恆菊，經吳恆菊於同年四月七日提示遭退票後始知上情。
二、案經台灣台北地方法院檢察署檢察官自動檢舉偵查聲請簡易判決處刑。
    理      由
一、訊據被告甲○○對於右揭時、地曾向不詳姓名年籍之成年男子購入支票，之後並
    將票交付王國安調現之事實坦承不諱，惟矢口否認有故買贓物及詐欺之犯行，辯
    稱：不知該支票係遺失之票據，且伊有先交付七千元，該男子說等到期再交付七
    萬一千元；又王國安係其以前鄰居、老闆及好友，絕無詐欺之理云云。經查：系
    爭支票（除發票人印章外餘均空白）確係朱素貞於八十六年二月間在高雄市三民
    區○○○路二十號十六樓之七遺失等情，有高雄市票據交換所函、遺失票據申報
    書、掛失止付票據提示人資料查報表、支票及退票理由單等件附偵查卷可憑，該
    紙支票係贓物無訛。再被告於偵訊中先供承該面額七萬八千元之支票係以七千元
    買入，後來對方有說叫我拿七萬八千元給他軋票（見八十八年度偵緝字第四五一
    號卷第八頁反面），嗣於本院審理中又翻異稱係先行交付七千元，該男子說等票
    期到後可以打電話給他，再交付剩下之七萬一千元（見本院八十八年八月十日訊
    問筆錄、九月二十二日審理筆錄），矧將支票借人使用者，固屬有之，惟面額七
    萬八千元之支票，果如被告所辯係先交付七千元，屆期後再交付餘額七萬一千元
    ，衡以該交付票據之男子與被告素昧平生，被告復無任何之擔保，被借票者豈非
    毫無利益可圖，被告所辯顯與一般票貼之交易方式有違，二相比較，以被告於偵
    訊中所供以七千元購入支票一節較為可採；再者，該票據既係發票人朱素貞所有
    ，而朱素貞顯係女性姓名，被告為取得票據，對不識之人支付七千元之代價，且
    其自知係用資調現，衡情恐生觸法之疑虞，自應詳予查證支票來源，被告竟未予
    查核或要求該男子背書即逕予收受，顯有支票為贓物及屆期無法兌現之認識至為
    明確；又被告持該屆期無法兌現之支票向不知情之王國安調現，使王國安陷於錯
    誤，誤認支票屆期得提示付款加以收受，扣除被告先前欠款而交付三萬五千元予
    被告後，再持向不知情之吳恆菊調現使用，業據證人王國安結證稱：「該支票確
    係被告所交付，被告說是收回來的票：：我覺得運通的票不錯，應該會兌現，沒
    有懷疑該票，也不會懷疑甲○○，相信甲○○不會騙我。」等情綦詳（見八十六
    年度他字第二三七四號卷第十四頁反面、本院八十八年十一月二十二日訊問筆錄
    ），並經證人吳恆菊證述明確，被告於買受該支票後既無法與被借票者取得聯繫
    ，復坦認屆期前已無錢存入，該支票屆期必無法兌現甚明，渠復未將相當於支票
    面額之款項交付王國安，致王國安遭受損失，被告顯有詐欺王國安之意。綜上，
    被告所辯其不知支票為贓物，亦無詐欺一節，要係卸責之詞，自無足採。本件事
    證明確，被告犯行堪以認定，應予依法論科。
二、核被告甲○○所為，係犯刑法第三百三十九條第一項之詐欺取財罪及第三百四十
    九條第二項之故買贓物罪。其所犯上開二罪間有方法結果之牽連關係，應依刑法
    第五十五條之規定，從情節較重之詐欺罪處斷。公訴人起訴事實雖未敘及被告詐
    欺之犯行，惟與已起訴之故買贓物部分具有牽連犯裁判上一罪之關係，而為起訴
    效力所及，基於審判不可分，本院自得依法予以審判，附此敘明。又被告甲○○
    於八十一年間因犯竊盜罪，經本院於八十一年十二月二十九日判處有期徒刑十月
    確定；嗣於八十四年間又犯賭博罪，經本院於八十四年五月一日判處有期徒刑三
    月確定，接續執行於八十四年十月十七日假釋，八十五年三月四日縮刑期滿執行
    完畢，此有台灣高等法院檢察署刑案紀錄簡覆表一紙在卷可稽，其前受有期徒刑
    之執行完畢後，於五年以內再犯本件有期徒刑以上之罪，為累犯，依刑法第四十
    七條之規定加重其刑。爰審酌被告之品行、犯罪動機、目的無非貪圖便宜、所用
    之手段、所生之危害暨犯罪後態度等一切情狀，量處如主文所示之刑，以示懲儆
    。
據上論斷，應依刑事訴訟法第二百九十九條第一項前段，刑法第三百三十九條第一項
、第三百四十九條第二項、第五十五條、第四十七條，罰金罰鍰提高標準條例第一條
前段，判決如主文。
本案經檢察官林淑玲到庭執行職務。
中    華    民    國      八十八      年      十二      月    二十八    日
                                      臺灣臺北地方法院刑事第四庭
                                          審判長法  官  段景榕
                                                法  官  張江澤
                                                法  官  黃紹紘
右正本證明與原本無異。
如不服本判決，應於判決送達後十日內，向本院提出上訴狀。
                                                書記官  劉新怡
中    華    民    國      八十八      年      十二      月    三十      日
附錄本案論罪科刑法條全文：
刑法第三百三十九條：
意圖為自己或第三人不法之所有，以詐術使人將本人或第三人之物交付者，處五年以
下有期徒刑、拘役或科或併科一千元以下罰金。
以前項方法得財產上不法之利益或使第三人得之者，亦同。
前二項之未遂犯罰之。
刑法第三百四十九條：
收受贓物者，。處三年以下有期徒刑、拘役或五百元以下罰金。
搬運、寄藏、故買贓物或為牙保者，處五年以下有期徒刑、拘役或科或併科一千元以
下罰金。
因贓物變得之財物，以贓物論。


司法院資訊處製作；財團法人民間司法改革基金會備份。
